臺灣高等法院民事判決　九十二年度重上字第三五七號
　　上　訴　人　乙○○
　　訴訟代理人　趙興偉律師
　　被　上訴人　甲○○
　　訴訟代理人　黃章典律師
　　　　　　　　張哲倫律師
右列當事人間請求損害賠償事件，上訴人對於中華民國九十二年一月二十七日臺灣士
林地方法院第一審判決（九十一年重訴字第三三五號），提起上訴，經本院於九十三
年二月十七日言詞辯論終結，判決如左：
    主    文
上訴駁回。
第二審訴訟費用由上訴人負擔。
    事    實
甲、上訴人方面：
一、聲明：求為判決：(一)原判決廢棄。(二)被上訴人在第一審之訴駁回。
二、陳述：除與原判決記載相同者，茲引用之外，補稱略以：
  (一)伊並未提供任何財務報表予被上訴人，且被上訴人所持財務報表之真實性亦屬可
    疑。因此被上訴人若因南士資訊股份有限公司（下稱南士公司）之財務報表，而
    誤認該公司有投資之價值，亦非伊所為。
  (二)又被上訴人擔任負責人之鴻富公司曾借款新台幣（下同）二千萬元予南士公司，
    故被上訴人對於南士公司財務狀況不佳之事實，應早已知悉。
  (三)且被上訴人向原法院檢察署檢察官告訴上訴人詐欺之部分，業經該署檢察官偵查
    終結，並為不起訴處分，益證伊並無施用詐術，致被上訴人陷於錯誤。
三、證據：除援用原審所提之立證方法外，補提：台灣士林地方法院檢察署九十年度
    偵字第七六七七號檢察官不起訴處分書為證。
乙、被上訴人方面：
一、聲明：求為判決：上訴駁回。
二、陳述：除與原判決記載相同者，茲引用之外，補稱略以：
  (一)伊係因上訴人保證南士公司之獲力能力及成長力道均佳之情況下，始投資南士公
    司。惟伊出資後，取得上訴人所提供之財務報表，發現與南士公司之財務狀況與
    上訴人口頭之保證不同，是上訴人確有詐騙伊投資之行為。
  (二)伊向原法院檢察署檢察官提出上訴人詐欺之告訴，雖經原法院檢察署檢察官偵查
    終結後，為不起訴處分。然該不起訴處分，業經高等法院檢察署檢察官發回續行
    偵查。故上訴人不得據原法院檢察署檢察官之不起訴處分書，主張其無使用詐術
    之行為。
  (三)又原證五為伊委請美國合格之會計師依美國公司法查證程序所為之查帳報告，且
    該查帳程序業經美國公證人予以公證，該公證意見並經我國駐外單位予以認證，
    自屬可信。
  (四)原證二與原證四、原證三與原證五均係南士公司自行製作之會計帳冊，均屬會計
    師調整前之表冊，然其表冊就同一時間同一事項之記載有所出入，並不合於會計
    實務。
三、證據：除援用原審所提之立證方法外，聲請問證人吳麗卿。
　　理　　由
一、本件被上訴人起訴主張：上訴人於八十八年六月起，持續多次以書面報表及口頭
    向伊表示其自任負責人之南士公司及其擔任副總裁之美商NS-TEC, INC.獲利能力
    極佳，勸說伊投資前開二公司，伊遂於八十九年一五日電匯美金二十五萬元予美
    商NS-TEC, INC.、八十九年一月六日電匯一千六百五十三萬七千五百元予南士公
    司以為投資。詎伊出資後，南士公司及美商NS-TEC, INC.之營運狀況急轉直下，
    南士公司負債二億元已結束營業並辦畢債權分配，美商NS-TEC, INC.亦已於九十
    年五月間惡性倒閉，是上訴人係以詐騙之行為，故意侵害伊之權利，致伊受有損
    害等情，爰依民法第一百八十四條第一項規定，先以最低金額求判判命上訴人給
    付六百萬元及自起訴狀繕本送達之翌日起至清償日止，按年息百分之五計算利息
    之判決。
　　上訴人則以：伊對並未對被上訴人實施詐騙之侵權行為，實係南士公司於八十八
　　年六月間向被上訴人為負責人之鴻富公司借款二千萬元時，財務狀況已不佳。惟
    被上訴人因看好南士公司技術、財務真實及前景等，經其長達半年審慎評估投資
    ，以便能掌控南士公司，並利南士公司能短期上市或上櫃等因素，才願投資南士
    公司。嗣被上訴人於八十九年一月五日電匯美金二十五萬元予美商NS-TEC, INC.
    及於八十九年一月六日電匯一千六百五十三萬七千五百元予南士公司以為投資後
    ，因南士公司因業務擴展太快，公司資金不足，財務調度困難，乃結束營業。至
    被上訴人所據之表冊乃公司之內部文件，對外不具參考性。是伊並無以不實表冊
    詐騙被上訴人出資之情，亦未侵害被上訴人之任何權利云云，資為抗辯。
二、被上訴人上開主張伊於八十九年一月五日、六日匯款投資南士公司一千六百五十
    三萬七千五百元及美商NS-TEC, INC.美金二十五萬元後，南士公司於八十九年六
    月間即倒閉，美商NS-TEC,INC.於九十年五月間亦倒閉之事實，業據提出匯款單
    、會計查帳報告、興泰法律事務所八十九年十一月傳真南士公司債權人分配通知
    等為證（見原審卷第八至二十一頁），且為上訴人所不爭執（見原審卷第二十八
    、三十五、五十一頁、本院卷第三十頁），自堪信為真實。
三、上訴人於原審自認被上訴人在投資前，南士公司應有提供報表予被上訴人（見原
    審卷第三十六頁答辯狀），證人吳麗卿於本院證稱：上訴人說公司要大量擴廠，
    購買設備、研發，希望被上訴人投資（見本院卷第三十四頁），是被上訴人主張
    上訴人曾於其投資前說獲利良好勸伊投資，自屬可取。
四、依前所述被上訴人經上訴人上開鼓吹，電匯上開投資款予上訴人後，即要求上訴
    人提供確實之財務報表，上訴人即於八十九年一月囑其會計人員周美鶴提供原證
    二、三南士公司之財務報表予被上訴人，業經證人吳麗卿供證在卷（見本院卷第
    八０、八十一頁）。查：
  (一)依被上訴人提出上訴人出示予伊之原證二：南士公司民國八十八年第四季財務報
    表影本（見原審卷第九頁）所示，南士公司於八十八年十月份獲利百分之十、八
    十八年十一月獲利百分之七、八十八年十二月獲利百分之七，八十八年第四季即
    八十八年十至十二月獲利百分之八，八十八年全年度獲利為負百分之三，足見南
    士公司第四季雖有百分八之獲利，惟全年仍虧損百分之三，顯示南士公司因八十
    八年度之前三季大幅虧損，至第四季已轉虧為盈，公司營運將日益轉佳之跡象，
    惟據原告提出之原證四即原告於八十九年五月二十四日委請第三人至南士公司查
    帳自電腦調閱列印之八十八年一月一日至十二月三十一日之南士公司損益表（見
    原審卷第十頁），卻顯示南士公司八十八年全年計獲利百分之二點五二，兩者所
    載大有差異，足證原告所稱被告提供之原證二南士公司民國八十八年第四季財務
    報表影本確有不實之情形。
　(二)又據被上訴人提出之原證三：即美商NS-TEC, INC.民國八十八年第四季財務報表
    影本所示，美商NS-TEC, INC.於民國八十八年十月份獲利美金十一萬八千五百元
    達百分之十四、八十八年十一月獲利美金十二萬五千四百十八元達百分之十三、
    八十八年十二月獲利美金十三萬三百九十二元達百分之十一，八十八年第四季即
    八十八年十至十二月共獲利達百分之十二，八十八全年度獲利為負百分之二共虧
    損美金十一萬三千二百四十二元，而依被上訴人提出原證五即被上訴人委託美國
    會計師對美商NS-TEC, INC.查帳結果提出之報告書（見原審卷第十二頁），顯示
    美商NS-TEC, INC.八十八年十月份營運虧損達美金十二萬六千一百八十元、十一
　　份虧損美金十八萬九千三百四十元、十二月份虧損美金十二萬六千九百七十二元
　　，此查帳報告書，經我國駐洛杉磯台北經濟文化辦事處驗證，自屬可信，上訴人
　　為該公之副總經理，足證上訴人所提供之美商NS-TEC, INC.帳冊亦確有不實之情
　　形，應為上訴人所知情。
　(三)上訴人雖抗辯上開原證二、三之文件未有人簽章僅係公司內部文件，對外不生效
　　力云云，惟查上開文件係公司之會計人員周美鶴所交付，已如前述，縱上開文件
    未經公司負責人或其他權責人員簽名，其於被上訴人款投資後再交付予被上訴
    人，其文件之不實內容，仍足使被上訴人誤以為南士公司前景確實甚佳，堅信其
    參加投資可獲得利潤，以掩飾南士公司根本毫無前景之事實，免被提早發現，而
    方便上訴人將上開投資款挪移，上訴人所辯自非可取。上訴人另辯稱南士公司有
    向被上訴人為負責人之鴻富公司借款二千萬元，足證被上訴人知道該公司財務不
    佳云云，被上訴人固不否認確有借款、利息支票，一延再延，本利從未兌現等情
    （見原審卷第五十七頁），惟上訴人先謊稱公司因大量擴廠、購買設備及研發，
    需大量投資款（見前開證人吳麗卿之證言），事後猶提供原證二、三，以證明其
    公司可獲利之不實財務報告，益證上訴人有隱瞞其財務不實，無獲利前景之事實
    。足使被上訴人誤以為確需新資金之投入而匯款。按投資他人公司，必該公司自
    有技術、財務真實健全，有獲利發展前景，此經上訴人自認在卷（見原審卷第三
    十五頁答辯狀），況公司營運需要而舉債，乃商場所習見，不得因有借款，即認
    公司營運不佳，上訴人此部分所辯殊無足取。故兩造間另有借款往來，尚不能據
    為有利上訴人之認定。又上訴人抗辯稱南士公司之會計帳有經勤業會計事務所簽
    認，惟迄未提出該會計事務所對南士公司會計帳冊之簽證報告以實其說，所辯亦
    無足取。
　(四)按因故意或過失不法侵害他人之權利者，負損害賠償責任，民法第一百八十四條
　　第一項前段定有明文。本件上訴人以不實表冊詐誘原告投資南士公司一千六百五
    十三萬元及美商NS-TEC, INC.美金二十五萬元，於被上訴人匯款投資該二公司後
    不久，該二公司旋即於短短五個月內宣告倒閉（見原審卷第三十六頁上訴人答辯
    狀），致被上訴人投資款無法回收而受有損害，且被上訴人之受損害與上訴人之
    詐騙行為間有相當因果關係，依前開規定，上訴人主張被上訴人應負侵權行為之
    損害賠償責任，顯屬有據。
五、綜上所述，被上訴人本於侵權行為之法律關係，請求上訴人賠償其投資款中六百
    萬元之部分及自起訴狀繕本送達上訴人之翌日即九十一年五月三十一日起至清償
    日止，按年息百分之五計算之利息，即屬應予准許。從而原審所為上訴人敗訴之
    判決，核無違誤。上訴論旨，猶執陳詞，指摘原判決不當，求予廢棄改判，為無
    理由。
六、至兩造其餘之攻擊或防禦方法及未經援用證據，經本院斟酌後，認為均不足以影
    響本判決之結果，自無逐一詳予論駁之必要，併此敘明。
七、據上論結，本件上訴為無理由，爰判決如主文。
中　　　華　　　民　　　國　　九十三　　年　　　三　　　月　　　二　　　日
                              臺灣高等法院民事第四庭
                                        審判長法  官　林  敬  修
                                              法  官　劉  勝  吉
                                              法  官　劉  清  景
正本係照原本作成。
如不服本判決，應於收受送達後二十日內向本院提出上訴書狀，其未表明上訴理由者
，應於提出上訴後二十日內向本院補提理由書狀（均須按他造當事人之人數附繕本）
上訴時應提出委任律師或具有律師資格之人之委任狀；委任有律師資格者，另應附具
律師資格證書及釋明委任人與受任人有民事訴訟法第四百六十六條之一第一項但書或
第二項（詳附註）所定關係之釋明文書影本。
中　　　華　　　民　　　國　　九十三　　年　　　三　　　月　　　三　　　日
　　　　　　　　　　　　　　　　　　　　　　　書記官  黃  千  鶴
附註：
民事訴訟法第四百六十六條之一（第一項、第二項）：
對於第二審判決上訴，上訴人應委任律師為訴訟代理人。但上訴人或其他法定代理人
具有律師資格者，不在此限。
上訴人之配偶、三親等內之血親、二親等內之姻親，或上訴人為法人、中央或地方機
關時，其所屬專任人員具有律師資格並經法院認為適當者，亦得為第三審訴訟代理人
。
